臺灣板橋地方法院交通事件裁定　　　 100年度交聲字第2887號
原處分機關　交通部公路總局臺北區監理所板橋監理站
受處分人即
異　議　人　賴振
上列受處分人即異議人因不服交通部公路總局臺北區監理所板橋
監理站於民國100 年8 月1 日所為板監裁字第裁41-C00000000號
違反道路交通管理事件裁決書所為處分，聲明異議，本院裁定如
下：
    主  文
異議駁回。
    理  由
一、原處分意旨略以：異議人即受處分人賴振於民國99年5 月
    15日18時49分許，騎乘車牌號碼BLD-780 號機車，行經臺北
    縣新莊市（現改制為新北市新莊區○○○路134 巷30號前，
    因有「酒後駕車（酒測值0.69mg/L）」之違規事實，經臺北
    縣（現改制為新北市）政府警察局新莊分局丹鳳派出所員警
    當場舉發，而異議人涉犯公共危險案件，另經臺灣板橋地方
    法院檢察署檢察官以99年度偵字第16472 號為緩起訴處分，
    命異議人向國庫支付新臺幣（下同）1 萬元，因緩起訴期間
    業已屆滿，而異議人依緩起訴處分意旨所為公益捐款1 萬元
    ，實質上屬道路交通管理條例第35條第8 項所規定之罰金，
    但因異議人所支付的緩起訴處分金，未達道路交通管理處罰
    條例第92條第3 項所訂最低罰鍰基準規定即45,000元，依同
    條例第35條第8 項規定，應補足罰鍰金額35,000元，爰依道
    路交通管理處罰條例第35條第1 項第1 款規定，命異議人繳
    納罰金35,000元。
二、聲明異議意旨略以：酒駕之事實，業經檢察官緩起訴處分
    ，並已向國庫支付10,000元。已上過道路交通安全講習。
    已吊銷駕照。監理機關實不應再裁決繳納35,000元，請求
    撤銷原處分，為此爰依法聲明異議云云。
三、按汽車駕駛人飲用酒類或其他類似物後其吐氣所含酒精濃度
    超過每公升0.25毫克或血液中酒精濃度超過百分之0.05以上
    者，不得駕車；又汽車駕駛人，駕駛汽車經測試檢定有酒精
    濃度超過規定標準之情形者，處新臺幣15,000元以上60,000
    元以下罰鍰，並當場移置保管該汽車及吊扣其駕駛執照1 年
    ，道路交通安全規則第114 條第2 款、道路交通管理處罰條
    例第35條第1 項第1 款分別定有明文。再按行政罰法第26條
    第1 項前段明定：一行為同時觸犯刑事法律及違反行政法上
    義務規定者，依刑事法律處罰之。足見當處罰目的、方式相
    同時，若依刑事法律處罰足以資警惕時，即無為一事二罰再
    處以行政罰之必要。且按刑事訴訟法第253 條之1 所指之緩
    起訴處分，其中檢察官命被告為金錢給付部分，並得為民事
    強制執行名義，而具有強制性、懲罰性；雖不若易科罰金係
    以支付金錢作為自由刑之替代，惟經由緩起訴處分條件之履
    行，可使其免於遭檢察官起訴，仍具有替代刑罰之效果，且
    實質上有一定金額之支付，而屬「實質之刑事法律處罰」，
    自應有行政罰法第26條第1 項「一事不二罰」規定之適用，
    此由同法第2 項未將緩起訴處分與不起訴處分同列，益見緩
    起訴處分有同法第1 項規定之適用。而為貫徹「一行為不二
    罰」概念，本應無須再為行政罰鍰之裁處，惟現行道路交通
    管理處罰條例第35條第8 項之規定，係立法者考量修法前之
    刑法第185 條之3 有關刑罰規定較行政罰為輕，為免使人誤
    認有「喝得越多，罰得越輕」之不當情形，故對於酒後駕車
    之被告，若經檢察官衡量後直接起訴移送法院審理之一般刑
    事案件，則必須補足最低行政罰鍰差額以填補上述規範漏洞
    ，故於94年12月28日增訂道路交通管理處罰條例第35條第8
    項規定：「汽車駕駛人，經裁判確定處以罰金低於本條例第
    92條第3 項所訂最低罰鍰基準規定者，應依本條例裁決繳納
    不足最低罰鍰之部分。」並於95年7 月1 日施行。然刑法第
    185 條之3 亦於97年1 月2 日針對罰金部分做出提高上限之
    修正並經總統公布（罰金額度由3 萬元提高至15萬元），以
    避免出現刑罰低於行政罰之不合理情形，此亦為修正理由所
    明示，則前述道路交通管理處罰條例第35條第8 項之規定是
    否仍有存在之必要即非無疑，然縱認該條文內容依現行相關
    規範制度設計或有適用上不盡妥適之情形，此仍屬刑事立法
    政策之範疇，並非審判機關所能決定，應循立法途徑解決，
    非可由審判機關自行解釋逾越法條規範之意涵而為適用。職
    是，檢察官為緩起訴處分並命捐款或支付一定金額者，依現
    行法令規定，解釋上既屬道路交通管理處罰條例第35條第8
    項所規定之罰金，監理機關雖不得再為行政裁罰，惟若行為
    人所支付之緩起訴處分金，未達道路交通管理處罰條例第92
    條第4 項所訂最低罰鍰基準規定者，應依同條例第35條第8
    項之規定，於緩起訴處分猶豫期間後，行為人即須補繳不足
    最低罰鍰之部分，始為適法。蓋若一方面認為行為人依檢察
    官緩起訴處分命令而為金錢給付，與受刑事處罰無異，依行
    政罰法第26條之規定，監理機關不得再行裁罰；一方面卻又
    認為該等金錢給付不屬於道路交通管理處罰條例第35條第8
    項所定罰金，無需依該項規定補繳不足最低罰鍰部分之差額
    ，理由顯有矛盾，且若緩起訴捐款金額低於最低罰鍰金額，
    亦有失公平。
四、經查，異議人就其於上開時地飲酒後駕車，呼氣酒精濃度測
    試值達每公升0.69毫克之事實並不爭執，並有臺北縣政府警
    察局舉發違反道路交通管理事件通知單1 紙在卷可稽，其違
    規事實堪可認定。惟異議人同一酒後駕車之行為，因同時犯
    刑法第185 條之3 之公共危險罪，業經臺灣板橋地方法院檢
    察署檢察官於99年6 月30日以99年度偵字第16472 號為緩起
    訴處分，諭知應向國庫支付10,000元，緩起訴期間為99年7
    月23日至100 年7 月22日，嗣經異議人於99年9 月16日繳款
    ，有上揭案號緩起訴處分書、國庫機關專戶存款收款書及臺
    灣高等法院被告前案紀錄表各1 份附卷可參。異議人既已受
    緩起訴之處分，且緩起訴期間已期滿，實質上係該當行政罰
    法第26條第1 項所定之「刑事法律處罰」，而有「一事不二
    罰」規定之適用。惟依道路交通管理處罰條例第35條第8 項
    規定，因上開確定緩起訴處分所課與之10,000元處分金，顯
    低於原處分機關應依「道路交通管理事件統一裁罰基準表所
    訂最低裁罰基準」規定所裁罰之額度（即45,000元罰鍰），
    故原處分機關仍應裁決異議人繳納不足最低罰鍰之部分（即
    35,000元）。
五、綜上，本件異議人於上開時、地酒後駕車之違規行為，係屬
    同時觸犯刑事法律及違反行政法上義務規定，異議人雖已因
    臺灣板橋地方法院檢察署檢察官緩起訴處分向國庫支付緩起
    訴處分金10,000元，惟其繳納之金額尚未逾道路交通管理處
    罰條例第92條第3 項所訂最低罰鍰基準規定，揆諸前揭規定
    與說明，原處分機關裁處異議人繳納不足最低罰鍰部分（即
    35,000元），並無違誤。故異議人之異議為無理由，應予駁
    回。
據上論斷，應依道路交通事件處理辦法第18條，裁定如主文。
中    華    民    國   100    年    8     月    29    日
                        交通法庭法  官  俞秀美
上列正本證明與原本無異。
如不服本裁定，應於裁定送達後五日內敘明抗告理由，向本院提
出抗告狀。
                                書記官  謝怡貞
中    華    民    國   100    年    8     月    29    日